ACORDAO-COMPLETO-2346790

ACÓRDÃO 980/2019 ATA 14/2019 - PLENÁRIO

VISTOS, relatados e discutidos estes recursos de reconsideração interpostos por José Diogo Drumond Neto e Talento Produções Ltda., em face do Acórdão 368/2018-TCU-Plenário;
ACORDAM os Ministros do Tribunal de Contas da União, reunidos em Sessão do Plenário, ante as razões expostas pelo Relator, com fundamento nos arts. 34 da Lei 8.443/1992 e 287, § 1º, do Regimento Interno do TCU em:
9.1. conhecer dos recursos interpostos por José Diogo Drumond Neto e Talento Produções Ltda. - ME, para, no mérito, negar-lhes provimento; e
9.2. dar ciência desta decisão aos recorrentes e aos interessados.

Recurso de reconsideração contra decisão que julgou irregulares as contas dos recorrentes, aplicou-lhes multa e inabilitou um dos recorrentes para o exercício de cargo em comissão ou função de confiança na administração pública, em razão da inexistência de nexo de causalidade entre os recursos recebidos e as despesas realizadas com recursos de convênio celebrado para a "Festa do Café de Teixeiras/MG".

Município de Teixeiras/MG.

3. Recorrentes: Talento Produções Ltda. - ME (10.344.060/0001-85); José Diogo Drumond Neto (XXX.542.026-XX).

13.1. Ministros presentes: José Mucio Monteiro (Presidente), Walton Alencar Rodrigues, Benjamin Zymler, Aroldo Cedraz, Raimundo Carreiro, Ana Arraes, Bruno Dantas e Vital do Rêgo (Relator).
13.2. Ministros-Substitutos presentes: Augusto Sherman Cavalcanti, Marcos Bemquerer Costa, André Luís de Carvalho e Weder de Oliveira.

ACORDAO-COMPLETO-2356333

Acórdão 1430/2019 - Plenário

ACORDAO-COMPLETO-2489024

Acórdão de Relação 101/2022 - Plenário

Acórdão de Relação

José Diogo Drumond Neto

VITAL DO RÊGO

Ministro Walton Alencar Rodrigues.

Adoto como relatório a instrução produzida pela Secretaria de Recursos (peça 79) , transcrita a seguir com os ajustes de forma pertinentes, a qual contou com a anuência tanto de seus dirigentes, quanto do Ministério Público junto ao TCU (peças 80 e 81, respectivamente) .
INTRODUÇÃO
	Versa a espécie sobre Recurso de Reconsideração interposto por José Diogo Drumond Neto (peças 57 e 59) e Talento Produções Ltda. - ME (peça 51) , contra o Acórdão 368/2018-TCU-Plenário (peça 28) , confirmado em sede de Embargos de Declaração por meio do Acórdão 1453/2018-TCU-Plenário (peça 53) , de relatoria do Ministro Walton Alencar Rodrigues, que possui o seguinte teor:
ACORDAM os Ministros do Tribunal de Contas da União, reunidos em sessão do Plenário, ante as razões expostas pelo Relator, em: 
9.1. com fundamento nos arts. 1º, inciso I; 16, inciso III, alíneas "b" e "c", da Lei 8.443/92 c/c os arts. 19 e 23, inciso III, da mesma Lei, e com arts. 1º, inciso I; 209, incisos II e III; 210 e 214, inciso III, do Regimento Interno/TCU, julgar irregulares as contas de José Diogo Drumond Neto e da empresa Talento Produções Ltda., condenando-os ao pagamento, em regime de solidariedade, da quantia a seguir elencada, com a fixação do prazo de quinze dias, a contar da notificação, para comprovarem, perante o Tribunal (art. 214, inciso III, alínea "a", do Regimento Interno) , o recolhimento da dívida ao Tesouro Nacional, atualizada monetariamente e acrescida dos juros de mora, calculados a partir da respectiva data, até a data do efetivo recolhimento, na forma prevista na legislação em vigor:
	Data
	Valor (R$) 
	D/C

	30/11/2009
	100.000,00
	D

9.2. aplicar a José Diogo Drumond Neto e à Talento Produções Ltda. a multa individual prevista no art. 57 da Lei 8.443/1992, no valor de R$ 130.000,00 (cento e trinta mil reais) , fixandolhes o prazo de quinze dias, a contar das notificações, para que comprovem, perante o Tribunal (art. 214, inciso III, alínea "a", do Regimento Interno do TCU) , o recolhimento das dívidas ao Tesouro Nacional, atualizadas monetariamente até a data do efetivo recolhimento, nos termos da legislação em vigor;
9.3. autorizar, desde logo, a cobrança judicial das dívidas, caso não atendidas as notificações;
9.4. considerando o pedido de parcelamento da dívida formulado por José Diogo Drumond Neto, nos termos do art. 28, inciso II, da Lei 8.443/1992, autorizar o parcelamento da importância devida por José Diogo Drumond Neto e Talento Produções Ltda., em 36 (trinta e seis) parcelas atualizadas monetariamente e acrescidas dos juros de mora, fixando o vencimento da primeira em 15 (quinze) dias, a contar do recebimento da notificação, e o das demais, a cada 30 (trinta) dias, na forma prevista na legislação em vigor, alertando os responsáveis de que a falta de recolhimento de qualquer parcela importará o vencimento antecipado do saldo devedor (art. 26, parágrafo único, da Lei 8.443/1992 c/c o art. 217, § 2º, do RI/TCU) ;
9.5. considerar graves as infrações cometidas por José Diogo Drumond Neto;
9.6. aplicar a José Diogo Drumond Neto a pena de inabilitação para o exercício de cargo em comissão e função de confiança na Administração Pública, pelo prazo de cinco anos, com fundamento no art. 60 da Lei 8.443/1992;
9.7. encaminhar cópia deste acórdão ao Procurador-Chefe da Procuradoria da República no Estado de Minas Gerais, nos termos do art. 16, § 3º da Lei 8.443/1992 c/c o art. 209, § 7º do Regimento Interno do TCU, para adoção das medidas que entender cabíveis;
9.8. encaminhar cópia deste acórdão ao Tribunal de Contas do Estado de Minas Gerais para as providências cabíveis, em razão das irregularidades na aplicação da contrapartida do Convênio 1.040/2009 (Siconv 704.929) ;
9.9. dar ciência desta deliberação aos responsáveis, ao Município de Teixeiras/MG e ao Ministério do Turismo.
HISTÓRICO
2. Originalmente, estes autos tratavam de tomada de contas especial instaurada pelo Ministério do Turismo, em face do Sr. José Diogo Drumond Neto, ex-Prefeito do município de Teixeiras - MG, em razão de irregularidade na execução dos recursos recebidos por força do Convênio 1.040/2009 (Siconv 704.929) , que tinha como objeto a realização da "Festa do Café em Teixeiras" (peça 1, p. 33-51) .
3. Para a realização desse ajuste, estavam previstos R$ 110.000,00, sendo R$ 100.000,00 (cem mil reais) sob a competência da concedente, e R$ 10.000,00 (dez mil reais) de responsabilidade do convenente, a título de contrapartida. A vigência do convênio compreendia o período de 18/9 a 20/11/2009, com prestação de contas até 20/12/2009.
4. Ainda no âmbito da concedente, o Relatório do Tomador de Contas Especial (peça 1, p. 125-129) pronunciou-se pelo dano aos cofres públicos pelo valor total dos recursos transferidos à Edilidade, em razão do não encaminhamento dos documentos exigidos para a prestação de contas do Convênio 1.040/2009 (Siconv 704.929) , conforme descrito na Nota Técnica de Reanálise 1.289/2013 CGMC/SNPTur/MTur, de 27/11/2013 (peça 1, p. 102-105) e na Nota Técnica de Análise Financeira 206/2016 CPC/CGCV/MTur, de 26/2/2016 (peça 1, p. 106-109) , com fundamento nas seguintes ocorrências:
a) não encaminhamento da documentação comprobatória das inserções em Rádio (foi apresentada pela convenente cópia do mapa de veiculação de mídia, que não foi aceito pelo MTur por não ser documento original, além de a quantidade e o tempo informados não se aproximarem do estabelecido no Plano de Trabalho) ;
b) não apresentação de elementos que comprovassem a realização do evento, pois somente foi encaminhada uma cópia de um jornal, além de um tipo de informativo da própria prefeitura;
c) o material apresentado não permitiu comprovar a realização, no evento proposto, das apresentações estabelecidas no plano de trabalho, ou seja, das bandas Sacode a Poeira e Biquini Cavadão, e da dupla Jhonny e Alisson.
5. O Relator a quo, ao anuir à proposta da Unidade Técnica, assim se pronunciou quanto aos fundamentos de decidir, nos termos do Voto (peça 29) condutor do Acórdão (peça 28) atacado, in verbis:
Alinho-me às conclusões e proposta de encaminhamento da Secex/MG, incorporando suas análises às minhas razões de decidir, sem prejuízo de tecer as considerações que passo a expor.
Elementos inseridos nos autos demonstram que o evento foi realizado na semana anterior à assinatura do convênio e do contrato celebrado entre o Município e a empresa promotora (peça 8, p. 108, 138 e 167) . Indicam, ainda, que a prestação de contas foi forjada a fim de dar ares de legalidade à execução das despesas. 
Ressalto que, na internet, há, pelo menos, um vídeo e uma matéria noticiando a apresentação da banda Biquini Cavadão no dia 12 de setembro de 2009, em Teixeiras/MG - antes, portanto, da assinatura do termo de convênio e do início declarado para o evento.
Vídeo do YouTube mostra show da banda, realizado em Teixeiras/MG, no dia 12/9/2009 (https://www.youtube.com/watch?v=eMDjF03avO0) . A matéria "Estúdio ao Vivo", postada em 15/9/2009, faz referência aos integrantes da Banda Biquini Cavadão no seguinte trecho: "No último sábado, a cidade de Teixeiras - MG prestigiou pela primeira vez Álvaro (bateria) , Bruno (voz) , Coelho (guitarra, violão e vocais) e Miguel (teclados e vocais) ".
A matéria registra ainda a agenda da banda, indicando apresentação no Rio de Janeiro, prevista para o dia 19/9/2009 (https://estudioaovivo.wordpress.com/2009/09/15/) , que é o mesmo dia em que a banda se apresentaria em Teixeiras/MG, conforme o contrato com a Empresa Talento (peça 8, p.30) .
As várias inconsistências presentes na documentação relativa à divulgação do evento corroboram para a conclusão de que os shows não ocorrem nos dias indicados no plano de trabalho. Foram assim sumarizadas pelo MP/TCU, em seu parecer, peça 26:
"a) em um primeiro momento, foi apresentado documento assinado por Paulinho Brasília, que seria "Relações Públicas Marketing Locução" da rádio, o qual indicava a realização de inserções entre os dias 15 e 20/9/2009. Portanto, a alegada divulgação teria tido início antes mesmo da celebração do contrato com a Talento Produções Ltda., ocorrida apenas em 18/9/2009 (peça 8, p. 33-34) . Além disso, no documento, é informado como CNPJ da rádio o número XXX.689.986-XX, que, em realidade, corresponde a CPF de pessoa física que, em princípio, não guarda relação com o contrato (peça 8, p. 103-106) ;
b) questionada a validade do documento pelo MTur (peça 8, p. 115) , foi ofertada declaração emitida pela Sra. Eliane Faria, que seria responsável pelo Departamento Comercial/Financeiro da rádio Líder FM (peça 8, p. 54, 68 e 136) . Em anexo a essa declaração, foi apresentada suposto comprovante de irradiação, que diz respeito, no entanto, ao período de 16/2 a 21/2/2009, momento muito anterior à realização da festa (peça 8, p. 137) ; (...) "
Causa estranheza ainda o fato de Convênio 1.040/2009 e os contratos entre o Município e a empresa Talento Produções Ltda. terem sido assinados no mesmo dia - 18/9/2009 -, que coincide com a data marcada para o início do evento (peça 8, p. 25-32) .
Além disso, embora não conste das citações dos responsáveis, vale destacar que a empresa promotora foi contratada por inexigibilidade de licitação fundamentada no art. 25, inciso III, da Lei 8666/1993, sem que tenha sido apresentado documento que comprove que a ela detinha exclusividade na representação das bandas que se apresentariam na festa. Tampouco há comprovação de que os valores transferidos à Talento Produções Ltda. se destinaram ao pagamento dos cachês das bandas.
Por todo o exposto, não há como reconhecer a execução física do objeto do Convênio 1.040/2009 (Siconv 704.929) nas datas estabelecidas pelo plano de trabalho, tampouco o nexo de causalidade entre os recursos repassados e as despesas eventualmente executadas. Ademais, há evidências que levam a concluir que vários documentos apresentados a título de prestação de contas foram forjados, tais como, declarações, notas fiscais e contratos.
Quanto à proposta do MP/TCU de deixar de julgar as contas da empresa Talento Produções Ltda., conforme o art. 16, § 2º, da Lei nº 8.443/92, a responsabilidade pelo débito deve recair solidariamente sobre os agentes públicos que praticaram o ato irregular, bem como sobre os terceiros que, de qualquer modo, hajam concorrido para o cometimento do dano apurado.
O julgamento pela irregularidade das contas de empresa contratada, solidária pelo dano causado ao Erário, está em consonância com a jurisprudência do Tribunal (Acórdãos 7798/2015, 907/2016 e 463/2017, todos da 1ª Câmara) e com a interpretação sistemática das disposições da Constituição Federal (arts. 70 e 71, inciso II) em conjunto com os arts. 5º, inciso II, e 16, § 2º, da Lei 8.443/1992.
Neste caso, é razoável afirmar que o ex-prefeito José Diogo Drumond Neto e a Talento Produções Ltda., além de terem praticado atos irregulares, quais sejam, a não execução do objeto pactuado conforme o plano de trabalho do Convênio 1.040/2009 (Siconv 704.929) , fraudaram a prestação da avença, razão pela qual, julgo suas contas irregulares, condenando-os a ressarcir ao Erário o valor total dos recursos federais transferidos, e aplico-lhes a multa individual prevista no art. 57 da Lei 8.443/1992. 
Em razão da gravidade das condutas dos responsáveis, fixo o valor de cada multa em 80% do montante do débito corrigido. 
Ademais, a apresentação de nota fiscal adulterada com o objetivo de simular a execução de despesas do convênio constitui irregularidade grave e enseja a aplicação da penalidade de inabilitação para o exercício de cargo em comissão ou função de confiança no âmbito da Administração Pública (art. 60 da Lei 8.443/1992) . Neste caso, aplico a penalidade de inabilitação a José Diogo Drumond Neto, pelo período de cinco anos.
Determino ainda que seja encaminhada a cópia destes autos ao Tribunal de Contas do Estado de Mias Gerais, tendo em vista as irregularidades na aplicação dos recursos da contrapartida.
Ante a solicitação encaminhada por José Diogo Drumond Neto (peça 27) , acolho a proposta de autorização do parcelamento do débito e das multas aplicadas.
6. Ao acolher os fundamentos do Relator a quo, o TCU, por meio do Acórdão 368/2018-TCU-Plenário (peça 28) , julgou irregulares as contas dos responsáveis e aplicou as sanções nele contidas, conforme descrito no primeiro item desta instrução.
7. Ao entender haver contradição, omissão ou obscuridade, o Sr. José Diogo Drumond Neto opôs Embargos de Declaração (peças 37-38) , conhecidos e rejeitados por meio do Acórdão 1453/2018-TCU-Plenário (peça 53) .
8. Inconformados com esse decisum, José Diogo Drumond Neto (peças 57, 59) e Talento Produções Ltda. - ME (peça 51) interpuseram Recurso de Reconsideração, em face do Acórdão 368/2018-TCU-Plenário (peça 28) , que passa a ser analisado nos aspectos de admissibilidade e de mérito.
ADMISSIBILIDADE
9. Ratifica-se o exame de admissibilidade realizado por esta Secretaria de Recursos (peças 61-63) , que se manifestou pelo conhecimento dos presentes recursos, com fundamento nos artigos 32, I, e 33, da Lei 8.443/1992, suspendendo-se os efeitos dos itens 9.1, 9.2, 9.3, 9,5 e 9.6 do Acórdão 368/2018-TCU-Plenário.
10. O Relator destes recursos, Ministro Vital do Rêgo, anuiu aos exames de admissibilidade proferidos pela Serur (peça 65) .
11. Passa-se, então, à análise individual do mérito dos Recursos apresentados por José Diogo Drumond Neto (peças 57, 59) e Talento Produções Ltda. - ME (peça 51) .
MÉRITO
12. Delimitação
12.1. Constitui objeto do presente Recurso verificar a procedência das irregularidades ensejadoras da prolação do Acórdão 368/2018-TCU-Plenário, que ensejou o julgamento pela irregularidade das contas e aplicação de multa aos responsáveis especificados, além de inabilitação para o exercício de cargo em comissão e função de confiança na Administração Pública de José Diogo Drumond Neto.
JOSÉ DIOGO DRUMOND NETO (peças 57 e 59) 
13. Depois de formular síntese dos fatos e momentos processuais que antecederam a interposição do presente Recurso de Reconsideração, o recorrente adentra o mérito, dividido nos seguintes itens, que passam a ser analisados em conjunto e em confronto com os demais documentos constantes dos autos: inserção em rádio; realização do evento; apresentação artísticas musicais; alegações acerca da data de realização do evento.
14. Inserções em rádio.
14.1. O recorrente alega que, "além de ter realizado as inserções em Rádio, conforme o Plano de Trabalho, apresentou a documentação comprobatória de tais inserções, conforme documentos anexos".
14.2. Também consignou que houve "declaração de veiculação juntada aos autos assinada por Eliane Faria do Departamento Comercial/Financeiro da Rádio" 
14.3. Com o objetivo de tentar comprovar as inserções em mídia, registrou que houve 500 (quinhentas) inserções, emissão da nota fiscal 000096 de 500 (quinhentas) inserções de mídia em rádio regional, referente à "Festa do Café". Também mencionou a emissão de nota de empenho do município, em 30/11/2009 com a seguinte especificação:
serviço de inserção de mídia em rádio regional, 500 chamadas de 45" durante o evento da festa do café em Teixeiras, no local denominado Brandinão, nos dias 18/19/20/09/2009, em cumprimento ao convênio MTur/Prefeitura Municipal de Teixeiras/MG n° 704929/2009, refere-se este empenho a contrapartida do município.
Análise
14.4. Toda e qualquer declaração escrita de pessoas sem vínculo com a Administração Pública deve ser analisada sob dois prismas: quem a emitiu e o conteúdo.
14.5. Uma declaração assinada possui o condão de comprovar o respectivo signatário, ou seja, desde que não haja outras irregularidades, fica comprovada a autoria do documento. Acerca do conteúdo das informações contidas nessa declaração, deve-se proceder à análise de todos os documentos em conjunto e em confronto inclusive com a declaração para juízo de mérito. É o ato de sopesar esses documentos em conjunto e em confronto que deve aferir o valor probatório do mérito da multicitada declaração. Por si só a declaração não comprova o seu conteúdo.
14.6. A notícia da emissão de empenho em 30/11/2009 para evento realizado em 18, 19 e 20/09/2009, de per si, já demonstra irregularidade financeira, pois a emissão do empenho deve anteceder o processo licitatório, inclusive a despesa, nos exatos termos dos arts. 58-70, da Lei 4.320/1964. Enfatize-se que "é vedada a realização de despesa sem prévio empenho" (art. 60, da Lei 4.320/1964) . A cronologia dos fatos narrados pelo próprio responsável acena no sentido de irregularidade financeira por ele praticada.
15. Realização do evento e das apresentações artísticas.
15.1. Acerca da comprovação de realização do evento, o Recorrente consigna que não assiste razão ao MTur, pois "o Município enviou vários documentos, dentre eles, fotografias e declaração de autoridade declarando a realização do evento conforme especificado no plano de trabalho". 
15.2. Continua o recorrente: "Cumpre destacar que as fotografias, por si só, já bastam à comprovação das ressalvas apontadas na Nota Técnica de Reanálise 1.289/201, vez que demonstram de forma hialina a realização do evento". Acrescenta ainda em relação às fotografias:
Pelas fotografias nota-se a fase de acabamento de montagem do palco, vista noturna deste, logomarca de Ministério do Turismo, público presente ao evento, apresentação da Banda Jhonny e Alisson, apresentação da Banda Biquini Cavadão e apresentação da Banda Sacode a Poeira.
15.3. Além das fotografias, o recorrente menciona a existência de declaração formulada pela Presidente da Câmara Municipal de Teixeiras - MG com a afirmação da realização do evento especificado no multicitado Convênio.
Análise
15.4. A prestação de contas de recursos recebidos por força de convênio celebrado com a União consiste em ato solene, ou seja, deve haver a documentação prevista nos normativos aplicados a esses ajustes, além do indispensável nexo entre receitas e despesas.
15.6. Eventuais fotografias podem demonstrar a realização de determinado evento. Entretanto, deve haver o indispensável nexo entre receitas e despesas, sob pena de não haver a comprovação de aplicação dos recursos recebidos no evento especificado nas fotografias.
15.7. Um dos fundamentos para não acolher a prestação de contas consiste na inexistência de nexo entre os valores recebidos e a realização do evento, que, nos termos do Voto (peça 29) condutor do Acórdão (peça 28) atacado, teria ocorrido uma semana antes da celebração do Convênio em análise. Nesse sentido, deve ser repisado excerto dessa fundamentação, já transcrito no item 5 desta instrução, mas que se julga pertinente reproduzi-lo para fundamentar esse item da instrução, nos seguintes termos:
Elementos inseridos nos autos demonstram que o evento foi realizado na semana anterior à assinatura do convênio e do contrato celebrado entre o Município e a empresa promotora (peça 8, p. 108, 138 e 167) . Indicam, ainda, que a prestação de contas foi forjada a fim de dar ares de legalidade à execução das despesas. 
Ressalto que, na internet, há, pelo menos, um vídeo e uma matéria noticiando a apresentação da banda Biquini Cavadão no dia 12 de setembro de 2009, em Teixeiras/MG - antes, portanto, da assinatura do termo de convênio e do início declarado para o evento.
Vídeo do YouTube mostra show da banda, realizado em Teixeiras/MG, no dia 12/9/2009 (https://www.youtube.com/watch?v=eMDjF03avO0) . A matéria "Estúdio ao Vivo", postada em 15/9/2009, faz referência aos integrantes da Banda Biquini Cavadão no seguinte trecho: "No último sábado, a cidade de Teixeiras - MG prestigiou pela primeira vez Álvaro (bateria) , Bruno (voz) , Coelho (guitarra, violão e vocais) e Miguel (teclados e vocais) ".
A matéria registra ainda a agenda da banda, indicando apresentação no Rio de Janeiro, prevista para o dia 19/9/2009 (https://estudioaovivo.wordpress.com/2009/09/15/) , que é o mesmo dia em que a banda se apresentaria em Teixeiras/MG, conforme o contrato com a Empresa Talento (peça 8, p.30) .
15.8. É importante registrar, mais uma vez, que os documentos constantes dos autos acenam no sentido de que, quando da celebração do Convênio em análise, o evento já havia ocorrido, ou seja, não poderia ser custeado com recursos oriundos de convênio celebrado depois de sua realização.
15.9. Pode-se dizer que a aprovação de uma prestação de contas deve contemplar três requisitos mínimos concomitantemente, dentre outros: realização do objeto, nexo entre receitas e despesas, inexistência de outras irregularidades.
15.10. Os documentos nos autos não conduzem ao entendimento de haver nexo entre receitas e despesas, um dos alicerces para aprovação de prestações de contas de recursos oriundos de convênios celebrados com a União.
16. Da realização do evento em data anterior ao início da vigência do Convênio.
16.1. Acerca desse item, transcrevem-se os argumentos formulados pelo recorrente:
Primeiro, veja que os atos de ratificação, homologação e adjudicação referentes à licitação foram realizados no dia 18/09/2009 e, em todos, sem exceção, constam expressamente, a realização do evento em 18, 19 e 20 de setembro de 2009. Todos esses atos foram publicados no quadro de avisos da Prefeitura, conforme certificação constante nos mesmos.
Da mesma forma, o Contrato Administrativo n° 040/2009 celebrado entre o Município de Teixeiras/MG e a empresa vencedora do certame foi assinado no dia 18 de setembro de 2009. Na cláusula primeira, item 1.1 do contrato foi estabelecido que as apresentações das bandas seriam realizadas nos dias 18/09/2009 (Jhonny e Alisson) , 19/09/2009 (Biquini Cavadão) e 20/09/2009 (Sacode a Poeira) .
Realizada a festa a empresa vencedora emitiu a nota fiscal 000098, datada de 27/11/2009, ocasião em que discriminou os serviços como prestação de serviços de apresentação das bandas Jhonny e Alisson, Biquini Cavadão e Sacode a Poeira nos dias 18, 19 e 20 de setembro de 2009.
Após a emissão da nota fiscal, foi feita pela Prefeitura a Nota de Empenho onde se consta também a prestação de serviços de apresentação das bandas Jhonny e Alisson, Biquini Cavadão e Sacode a Poeira nos dias 18, 19 e 20 de setembro de 2009, em cumprimento ao Convênio n" 704929/2009 celebrado entre o município de Teixeiras e o MTur.
Assim, por todo o exposto, resta cristalino nos autos que o evento foi realizado durante a vigência do convênio entre os dias 18 a 20 de setembro de 2009.
Neste ponto, data venha, também não assiste razão ao MTur, vez que, restou incontroverso nos autos que a festa ocorreu durante a vigência do Convênio.
Finalizando, cumpre ressaltar que, de acordo com a farta prova documental colacionado aos autos, o município realizou a festa e aplicou os recursos segundo o plano de trabalho especificado no convênio. Assim, a imputação de qualquer débito, neste caso, acarretará o enriquecimento ilícito da Administração.
Mesmo que a festa tenha sido realizada em data anterior, o que se admite apenas por amor ao debate, o fato é que restou plenamente comprovado no bojo dos autos que a mesma foi realizada e mais, que os recursos foram aplicados, sendo certo que não há que se falar em prejuízos ao erário.
Análise
16.2. Não é comum haver grande parte dos procedimentos licitatórios (atos de ratificação, homologação e adjudicação) em um mesmo dia (18/9/2009) , como mencionado pelo próprio recorrente, pois existem prazos recursais, esferas de competência distintas para, por exemplo, resultado e homologação. Não é demais recordar que processo licitatório consiste em rito solene, cujos prazos e procedimentos devem ser observados conforme o Estatuto das Licitações, sob pena de se acenderem luzes sobre o desenvolver do certame.
16.3. Nos termos do Voto (peça 29) condutor do Acórdão (peça 28) atacado, há expresso reconhecimento da realização dos shows, conforme excerto já transcrito no item 5 desta instrução. Entretanto, o cerne da irregularidade das contas objeto deste Recurso consiste na inexistência de nexo entre receitas e despesas.
16.4. Se os eventos foram realizados em data anterior à celebração do convênio em análise, padece de nexo de causalidade a realização dos eventos com os recursos a ele destinados. Conforme demonstrado tanto no Relatório (peça 30) quanto no Voto (peça 29) , os shows foram realizados em data pretérita à celebração do convênio em análise, inclusive com dados jornalísticos e incompatibilidade de apresentação da Banda Biquíni Cavadão no dia 19/9/2009, em Teixeiras - MG, conforme seguinte excerto, que deve ser repisado:
A matéria registra ainda a agenda da banda [Biquíni Cavadão], indicando apresentação no Rio de Janeiro, prevista para o dia 19/9/2009 (https://estudioaovivo.wordpress.com/2009/09/15/) , que é o mesmo dia em que a banda se apresentaria em Teixeiras/MG, conforme o contrato com a Empresa Talento (peça 8, p.30) .
16.5. Ora, tão grave quanto a inexecução do objeto é a inserção de dados inverídicos, já que o contrato com a Empresa Talento (peça 8, p. 30) previa a apresentação da mencionada banda no dia 19/9/2009, fato que os documentos constantes dos autos demonstram não haver ocorrido.
16.6. Também não procede o argumento de enriquecimento ilícito da Administração em caso de julgamento pela irregularidade das contas e a consequente condenação em débito dos responsáveis envolvidos, senão vejamos.
16.7. Ao ser ajustado um objeto, por meio de convênio celebrado com a União, os partícipes externam um acordo de vontades, que gera obrigações recíprocas (cláusula terceira, peça 1, p. 34-39) . A cláusula décima do Termo de Convênio (peça 1, p. 44-45) contempla as hipóteses de restituição dos valores recebidos pelo convenente, inclusive na hipótese de não serem aplicados no "objeto da avença" ou "quando os recursos forem utilizados em finalidade diversa da estabelecida neste Convênio".
16.8. Observe-se que, se o evento a ser custeado com os recursos do Convênio em comento foi realizado antes de sua celebração, resta demonstrado que não o foi com os recursos do ajuste a ele destinados.
16.9. Não há falar, portanto, em enriquecimento ilícito da Administração quando remanesce não comprovado nexo entre receitas e despesas, motivo por que cabe ao gestor do Convênio e aos demais responsáveis solidários restituírem os recursos à Concedente.
17. Ante o exposto, os argumentos recursais apresentados por José Diogo Drumond Neto não foram capazes de afastar as irregularidades que recaem sobre os autos, motivo por que devem ser mantidos os exatos termos do Acórdão 368/2018-TCU-Plenário (peça 28) .
18.  Passa-se à análise dos argumentos recursais da empresa Talento Produções Ltda. - ME.
TALENTO PRODUÇÕES LTDA. - ME
19. Depois de formular sua qualificação e breve síntese dos fatos, a empresa Talento Produções Ltda. - ME adentra suas "razões do inconformismo", que passam a ser analisadas em conjunto e em confronto com os demais documentos constantes dos autos e assim foram especificadas: "da ausência de solidariedade", "da pena de multa", "do enriquecimento ilícito por parte da Administração Pública".
20. Da ausência de solidariedade.
20.1. Depois de transcrever na íntegra o art. 16 da Lei 8.443/1992, que contempla a responsabilidade solidária decorrente de dano causado aos cofres públicos, a empresa assim se manifestou:
Observe-se no dispositivo supracitado que a responsabilidade do terceiro será solidária somente nas hipóteses previstas nas alíneas c e d do art. 16, inciso III da Lei 8.443/92. Em outras palavras, o terceiro somente será responsável solidário pela devolução do montante quando, tendo concorrido, tenham as contas sido consideradas irregulares em razão de (i) dano ao Erário decorrente de ato de gestão ilegítimo ou antieconômico ou de (ii) desfalque ou desvio de dinheiros, bens ou valores públicos.
 (...) Ora, a defendente foi contratada para a realização de um evento que foi efetivamente realizado. A sustentação de que as contas estariam irregulares é baseada tão somente na suposta inobservância de formalidades na prestação de contas. Aliás, observe-se que a apuração correu à revelia do Município, conforme fl. 62v, em que consta não ter sido apresentada resposta à diligência solicitada pelo Ministério do Turismo.
 (...) O montante transferido em razão do Convênio foi efetivamente aplicado pelo Município e pela empresa contratada para o pagamento dos músicos e demais despesas inerentes ao evento.
Como no caso a recorrente não concorreu em eventual falha formal na prestação de contas, tendo cumprido o contrato celebrado com o ente municipal, realizado o evento nos dias combinados, não há que se falar em dano ao erário, muito menos em concurso de terceiro para a sua ocorrência.
Análise
20.2. A solidariedade dos responsáveis perante o TCU há de ser verificada de acordo com a participação de cada agente no dano causado aos cofres públicos.
20.3. Ainda que a apresentação das bandas de música tenha ocorrido em data anterior à celebração do Convênio, como diversas vezes já mencionado nesta instrução e de acordo, inclusive, com fundamentação do Relator a quo, Ministro Walton Alencar Rodrigues, deve-se verificar se houve participação da ora recorrente na inexistência do nexo de causalidade no dano causado, como uma das principais irregularidades verificadas nos autos.
20.4. Assistiria razão à recorrente se ela houvesse prestado os serviços sem qualquer vínculo com os recursos oriundos do Convênio em comento, independentemente do momento em que as bandas se apresentaram efetivamente. Entretanto, essa parece não ser a melhor exegese a ser aplicada ao caso concreto, senão vejamos.
20.5. Consta nos autos contrato de prestação de serviços entre a empresa Talento Produções Ltda. e o município de Teixeiras - MG (peça 8, p. 30-32, cláusula primeira) para apresentações artísticas nos dias 19 e 20/9/2019. Ocorre que os documentos constantes dos autos demonstram que não houve essas apresentações nas datas especificadas. Há um conjunto probatório que acena no sentido de ter havido simulação contratual para possibilitar a tentativa de vinculação dessas despesas ao Convênio em análise. Esse é um ponto fundamental que vincula a empresa Talento Produções Ltda., na tentativa de prestar contas de forma indevida. Juntem-se a isso as notas fiscais de prestação de serviços constantes da peça 8, p. 52 e 56.
20.6. Se os recursos para as mencionadas apresentações decorrem de convênio celebrado com a União e a ele se vinculam, a existência de contrato com dados inverídicos estabelece vínculo entre a ora recorrente e as irregularidades apuradas. Nesse sentido, não há como afastar a solidariedade da empresa Talento Produções Ltda. uma vez que participa da cadeia causal da não comprovação da regular aplicação dos recursos oriundos do Convênio em comento.
20.7. Caso a empresa tenha efetivamente prestado os serviços à Municipalidade, deve buscar sua remuneração junto ao Município ou outro agente, mas não pode ser paga com recursos deste Convênio, haja vista a absoluta inexistência de nexo entre receitas e despesas.
21. Da pena de multa.
21.1. Na tentativa de afastar a multa que lhe fora aplicada, a empresa menciona pronunciamento do Ministério Público junto ao TCU, nos seguintes termos:
Divirjo, apenas, quanto à proposta de julgamento das contas da empresa Talento Produções Ltda., a qual deve responder apenas pelo débito, solidariamente ao ex-prefeito, visto que figurou nos autos apenas como contratada e não como gestora dos recursos públicos.
21.2. Além de trazer esse excerto do Parecer do MP/TCU, a recorrente faz interpretação dos arts. 5º, 6º, 7º, 56, 57, da Lei 8.443/1992, com o objetivo de defender a tese de que a empresa Talento Produções Ltda. não se encontra sob a tutela jurisdicional do TCU, motivo por que não poderia ter contas julgadas em razão do dano apurado.
Análise
21.3. Não assiste razão à recorrente. Todo aquele que participar da cadeia causal do dano causado aos cofres públicos federais responde na medida de sua participação. O contrato e as notas fiscais mencionadas no item 20.5 desta instrução vinculam a ora recorrente ao dano causado ao Estado, na condição de "terceiro que, como contratante ou parte interessada na prática do mesmo ato, de qualquer modo haja concorrido para o cometimento do dano apurado", nos exatos termos do art. 16, § 2º, "b", da Lei 8.443/1992.
21.4. Ad argumentandum tantum, a teoria das obrigações solidárias constantes do Código Civil pátrio (arts. 264-285) , aqui aplicado de forma subsidiária, estabelece que "a solidariedade não se presume; resulta da lei ou da vontade das partes". Ademais, poderá o credor (a União no caso concreto) exigir de um ou de todos os devedores solidários a dívida em comum. A solidariedade da recorrente decorre de mandamento legal (art. 16, § 2º, "b", da Lei 8.443/1992) e não se presume, mas sim se demonstra conforme análise em conjunto e em confronto de todos os documentos constantes dos autos.
21.5. Na hipótese de satisfação da dívida solidária por um dos devedores, este poderá exigir do co-devedor sua quota de dívida, nos termos do art. 283 do Código Civil. Mas tudo isso no âmbito judicial e não nesta Corte de Contas.
21.6. Ademais, pela pertinência da análise realizada pelo Relator a quo, repisa-se excerto de sua fundamentação, nos termos do Voto constante de peça 29, in verbis: 
Quanto à proposta do MP/TCU de deixar de julgar as contas da empresa Talento Produções Ltda., conforme o art. 16, § 2º, da Lei nº 8.443/92, a responsabilidade pelo débito deve recair solidariamente sobre os agentes públicos que praticaram o ato irregular, bem como sobre os terceiros que, de qualquer modo, hajam concorrido para o cometimento do dano apurado.
O julgamento pela irregularidade das contas de empresa contratada, solidária pelo dano causado ao Erário, está em consonância com a jurisprudência do Tribunal (Acórdãos 7798/2015, 907/2016 e 463/2017, todos da 1ª Câmara) e com a interpretação sistemática das disposições da Constituição Federal (arts. 70 e 71, inciso II) em conjunto com os arts. 5º, inciso II, e 16, § 2º, da Lei 8.443/1992.
Neste caso, é razoável afirmar que o ex-prefeito José Diogo Drumond Neto e a Talento Produções Ltda., além de terem praticado atos irregulares, quais sejam, a não execução do objeto pactuado conforme o plano de trabalho do Convênio 1.040/2009 (Siconv 704.929) , fraudaram a prestação da avença, razão pela qual, julgo suas contas irregulares, condenando-os a ressarcir ao Erário o valor total dos recursos federais transferidos, e aplico-lhes a multa individual prevista no art. 57 da Lei 8.443/1992. (grifo constante do original) 
21.7. Nesse sentido, não há reparos na fundamentação ou aplicação da multa ora recorrida.
22. Do enriquecimento ilícito por parte da Administração Pública.
22.1. A recorrente, menciona que "com a realização dos shows sequer seria possível o ressarcimento integral do valor concedido pelo Ministério do Turismo, uma vez que com a realização do evento, torna-se impossível a nulidade dos contratos celebrados com a produção de efeitos ex tunc".
22.2. A recorrente também traz ementa de julgado do STJ, cujo precedente se fundamenta em violação à Lei 8.429/1992 - Lei de Improbidade Administrativa. Nesse precedente, há menção a enriquecimento ilícito decorrente de mandamento constante de sentença no sentido restituir valores a cofres públicos.
22.3. Continua a recorrente:
Em verdade, o evento foi realizado com a apresentação de todas as bandas, em uma estrutura especialmente montada para as festividades. Não se pode furtar de um serviço efetivamente prestado o seu devido pagamento. 
O montante recebido foi efetivamente aplicado para a concretização do interesse público almejado no convênio com o Ministério de Turismo. Os valores recebidos não foram embolsados pelos contratantes ou pela Administração Pública, mas sim utilizados na concretização das comemorações.
As bandas foram contratadas, com o pagamento de seus serviços e de seus gastos ordinários. Não se trata de um evento fictício, mas de algo concreto com despesas concretas, seja para a Administração, seja para as contratadas.
Com efeito, em razão do princípio da eventualidade, deve-se observar que havendo condenação aos requeridos, esta deverá se ater ao valor do efetivo dano. (grifos constantes do original) 
Análise
22.4. Deve-se enfatizar, mais uma vez, que o móvel inicial da condenação em débito e aplicação de multa consiste na inexistência de nexo entre receitas e despesas, pois a realização de evento em data pretérita à celebração do convênio impede estabelecer o imprescindível nexo de causalidade como um dos requisitos para aprovação de prestação de contas com recursos recebidos por força de convênios celebrados com a União.
22.5. Todo e qualquer precedente emanado do Poder Judiciário, como regra geral, opera efeitos interpartes, ou seja, não vincula terceiros que não tenham integrado a relação processual.
22.6. Outro ponto fundamental no precedente judicial trazido pela recorrente diz respeito ao normativo aplicado. Naquela ação, o fundamento se dá na Lei 8.429/1992 - Lei de Improbidade Administrativa -, que não rege os atos praticados pelo TCU em sua atividade típica. Até porque são âmbitos diferentes de atuação e efeitos. A Lei 8.429/1992, manejada pelo Ministério Público, é de aplicação e de efeitos no âmbito Judicial e não nesta Corte de Contas.
22.7. No que tange à alegação de enriquecimento ilícito por parte da Administração Pública, aplica-se a análise realizada por meio dos itens 16.5 a 16.8 desta instrução, sem prejuízo do que se segue.
22.8. A restituição de valores em razão da não aprovação de prestação de contas decorre de mandamento constitucional e da Lei 8.443/1992 (Lei Orgânica do TCU) . Ainda que haja objeto realizado por empresa contratada por convenente, mas sem o estabelecimento de nexo entre receitas e despesas, todos que participaram da cadeia causal do dano apurado respondem solidariamente, como no caso concreto. E desse fato não há falar em enriquecimento ilícito ou sem causa da Administração Pública.
22.9. Nesse sentido, todos os argumentos apresentados pela empresa Talento Produções Ltda. não afastaram as irregularidades que recaem sobre os autos.
CONCLUSÃO
23. Dessa forma, todos os argumentos apresentados por José Diogo Drumond Neto e Talento Produções Ltda. - ME não elidem ou afastam as irregularidades ensejadoras da prolação do Acórdão 368/2018-TCU-Plenário, confirmado em sede de Embargos de Declaração por meio do Acórdão 1453/2018-TCU-Plenário, motivo por que deve permanecer inalterado.
24. Registre-se que há pedido expresso por parte da empresa Talento Produções Ltda. - ME no sentido de que "a resposta ao presente recurso de reconsideração seja encaminhada diretamente aos advogados constituídos, além da necessária comunicação ao defendente".
PROPOSTA DE ENCAMINHAMENTO
25. Ante o exposto, submetem-se os autos à consideração superior, propondo-se com fundamento nos art. 32, inciso I, e 33 da Lei 8.443/1992:
a) conhecer dos recursos interpostos por José Diogo Drumond Neto e Talento Produções Ltda. - ME, para, no mérito, negar a eles provimento;
b) comunicar aos recorrentes e aos demais interessados a deliberação que vier a ser proferida por esta Corte, acompanhada do relatório e voto que a subsidiarem.
	É o relatório.

Vinícius Ibrahim Silva (OAB/MG 99.416); Cláudio Lúcio Drumond (OAB/MG 93.386), outros.

Subprocurador-Geral Lucas Rocha Furtado.

RECURSO DE RECONSIDERAÇÃO EM TOMADA DE CONTAS ESPECIAL. CONVÊNIO ENTRE O MINISTÉRIO DO TURISMO E O MUNICÍPIO DE TEIXEIRAS-MG. NÃO COMPROVAÇÃO DA REALIZAÇÃO DO EVENTO NO PERÍODO ESTABELECIDO PELO PLANO DE TRABALHO. AUSÊNCIA DE NEXO DE CAUSALIDADE ENTRE OS RECURSOS REPASSADOS E O OBJETO EVENTUALMENTE EXECUTADO. DOCUMENTOS FORJADOS PARA DAR ARES DE LEGALIDADE À PRESTAÇÃO DE CONTAS. CONTAS IRREGULARES. DÉBITO. MULTA. INABILITAÇÃO PARA O EXERCÍCIO DE CARGO EM COMISSÃO E FUNÇÃO DE CONFIANÇA NA ADMINISTRAÇÃO PÚBLICA. CONHECIMENTO. ARGUMENTOS INCAPAZES DE ALTERAR A DELIBERAÇÃO RECORRIDA. NÃO PROVIMENTO. CIÊNCIA.

TOMADA DE CONTAS ESPECIAL (TCE)

Secretaria de Recursos (Serur).

Por preencherem os requisitos de admissibilidade, devem ser conhecidos os recursos de reconsideração interpostos por José Diogo Drumond Neto (peças 57 e 59) e Talento Produções Ltda. (peça 51) , em face do Acórdão 368/2018-TCU-Plenário, mantido em sede de Embargos de Declaração por meio do Acórdão 1453/2018-TCU-Plenário (Relator o Ministro Walton Alencar Rodrigues) .
Por meio do primeiro julgado, o TCU julgou irregulares as contas dos recorrentes, condenou-os ao pagamento do débito no valor histórico de R$ 100.000,00, aplicou-lhes a multa prevista no art. 57 da Lei 8.443/1992, além de inabilitar o Sr. José Diogo para o exercício de cargo em comissão e função de confiança na Administração Pública.
Os autos cuidam originalmente de tomada de contas especial instaurada pelo Ministério do Turismo (MTur) em face do Sr. José Diogo Drumond Neto, ex-Prefeito de Teixeiras/MG, em razão de irregularidade na execução dos recursos recebidos, no montante de R$ 100.000,00, por meio do Convênio 1.040/2009, que tinha por objeto a realização da "Festa do Café em Teixeiras".
Ficou comprovado na decisão recorrida que o show da banda Biquini Cavadão ocorreu no dia 12 de setembro de 2009, enquanto o convênio com o MTur e o contrato com a empresa Talento Produções Ltda. foram celebrados no dia 18/9/2009. Esse fato indicou que a prestação de contas foi realizada somente para conferir ares de legalidade à execução das despesas.
Além desses fatos, o Ministério do Turismo havia consignado que o material apresentado na prestação de contas não permitiu comprovar a realização, no evento proposto, das apresentações estabelecidas no plano de trabalho (Sacode a Poeira, Biquini Cavadão e da dupla Jhonny e Alisson) .
As inserções de rádio, consoante a prestação de contas, teriam sido realizadas entre os dias 15 e 20/9/2009, ou seja, após a suposta realização do evento, ocorrido em 12/9/2009. Posteriormente foi apresentada outra declaração fornecida pela Sra. Eliana Faria, responsável pelo Departamento Comercial/Financeiro da rádio Líder FM, em que atestava a realização das inserções na rádio no período de 16/2 a 21/2/2009, momento muito anterior à realização da festa.
Com essas considerações, a decisão combatida concluiu que não havia como ser reconhecida a execução física do objeto do Convênio 1.040/2009 nas datas estabelecidas pelo plano de trabalho, tampouco o nexo causal entre os recursos recebidos e as despesas eventualmente executadas. Considerou ainda que havia evidências que permitiam concluir que vários documentos apresentados a título de prestação de contas foram forjados, tais como declarações, notas fiscais e contratos.
Por fim, o Tribunal considerou graves as condutas praticadas, o que ensejou na aplicação da multa do art. 57 da Lei 8.443/1992 em valor de 80% do montante do débito corrigido, além da pena de inabilitação para o exercício de cargo em comissão ou função de confiança ao ex-prefeito.
Irresignados com os termos do Acórdão 368/2018-TCU-Plenário, o Sr. Digo Drumond Neto e a empresa Talento Produções Ltda. interpuseram os recursos de reconsideração ora em exame.
A Secretaria de Recursos, com a anuência do Ministério Público junto ao TCU (peças 79 a 81) , propõe conhecer dos recursos de reconsideração, para no mérito negar-lhes provimento.
Ante o exposto, passo ao exame dos autos. Registro, desde já, que incorporo o parecer da unidade técnica a estas razões de decidir.
A alegação do Sr. José Diogo de que realizou inserções de rádio, com base em declaração da Sra. Eliana Faria, da rádio Líder FM, e com fundamento de que emitiu empenho para essas inserções em 30/11/2009, são insuficientes para modificar a decisão recorrida. A declaração emitida pela Sra. Eliana Faria já foi devidamente refutada pela Relator a quo. A emissão de empenho em data posterior a realização da despesa apenas serve para evidenciar infração ao art. 60 da Lei 4.320/1964, e não auxilia o responsável na comprovação do nexo de causalidade dos recursos repassados.
A celebração de convênio para objeto já executado impossibilita o nexo causal entre a receita e as despesas. 
Apesar das fartas evidências colacionadas no Voto que integrou a decisão recorrida no sentido de que o show teria ocorrido no dia 12/9/2009, o recorrente repisa que todos os documentos que dão suporte à prestação de contas confirmariam que o shows ocorreram entre 18 e 20/9/2009, portanto na data de vigência do convênio. Com esses argumentos, o recorrente apenas confirma que a prestação de contas se prestou tão somente a conferir ares de legalidade à execução das despesas. 
Ante o exposto, acompanho a unidade recursal no sentido de negar provimento ao recurso do Sr. José Diogo Drumond Neto.
A empresa Talento Produções Ltda. apresentou como teses recursais à ausência de solidariedade, a impossibilidade de lhe ser aplicada pena de multa e o enriquecimento ilícito por parte da Administração Pública.
A tese de que não haveria solidariedade no débito em razão de a recorrente não ter concorrido em eventual falha formal na prestação de contas, ter cumprido o contrato celebrado, e ter realizado o evento nos dias combinados não prospera.
Há nos autos fartas evidências de que a empresa participou da manipulação da prestação de contas, ao ter celebrado contrato para apresentação artísticas nos dias 19 e 20/9/2009 (peça 8, p. 30 a 32) , quando na verdade já teria ocorrido no dia 12/9/2009 e ter emitido notas fiscais com especificação de datas de ocorrências dos shows distintas da realidade consignada no voto que integrou a decisão recorrida (peça 8, p. 52 e 56) . Portanto, a participação da recorrente na cadeia causal da não comprovação da regular aplicação dos recursos oriundos do convênio em exame justificam a sua solidariedade no débito.
A multa imposta à recorrente também se justifica, visto que, ao participar da cadeia causal de eventos que deu origem ao dano ao erário, concorreu para responder solidariamente ao débito, e em razão disso, também se sujeitou à aplicação da multa prevista no art. 57 da Lei 8.443/1992, que exige como condição para sua utilização apenas o julgamento do responsável em débito. Logo, improcedente a alegação de que não se encontraria sob a tutela jurisdicional do TCU.
A última alegação da recorrente, de que haveria enriquecimento ilícito da administração pública, em razão de os shows terem sido realizados, também não é suficiente para alterar os fundamentos da decisão ora recorrida. Conforme já exposto, a condenação foi motivada pela inexistência de nexo entre as receitas e despesas, porquanto a realização do evento ocorreu em data pretérita à celebração do convênio.
	Ante o exposto, posto que os argumentos apresentados pelos recorrentes não afastaram as irregularidades apontadas nos autos, VOTO, em linha com as instâncias que me precederam, para que seja adotada a minuta de acórdão que ora submeto à apreciação deste Colegiado.
TCU, Sala das Sessões Ministro Luciano Brandão Alves de Souza, em 3 de abril de 2019.
Ministro VITAL DO RÊGO 
Relator